【裁判字號】    98,交上易,63
【裁判日期】    980312
【裁判案由】    過失致死等
【裁判全文】
臺灣高等法院刑事判決                98年度交上易字第63號
    上  訴  人
    即  被  告  戊  ○
    選任辯護人  孔令則  律師
上列上訴人因過失致死案件，不服臺灣桃園地方法院97年度審交
易字第 190號，中華民國97年12月26日第一審判決（起訴案號：
臺灣桃園地方法院檢察署97年度偵字第1025、2284號），提起上
訴，本院判決如下：
    主  文
上訴駁回。
    理  由
一、按不服地方法院之第一審判決而上訴者，應向管轄第二審之
    高等法院為之。上訴書狀應敘述具體理由。上訴書狀未敘述
    上訴理由者，應於上訴期間屆滿後20日內補提理由書於原審
    法院，逾期未補提者，原審法院應定期間先命補正。第二審
    法院認為上訴書狀未敘述理由或上訴有第 362條前段之情形
    者，應以判決駁回之，但其情形可以補正而未經原審法院命
    其補正者，審判長應定期間先命補正。刑事訴訟法第 361條
    、第 367條，分別定有明文。所謂不服第一審判決之具體理
    由，必係依據卷內既有訴訟資料或提出新事證，指摘或表明
    第一審判決有何採證認事、用法或量刑等足以影響判決本旨
    之不當或違法，而構成應予撤銷之具體事由，始克當之（例
    如：依憑證據法則具體指出所採證據何以不具證據能力，或
    依憑卷證資料，明確指出所為證據證明力之判斷如何違背經
    驗、論理法則）；倘僅泛言原判決認定事實錯誤、違背法令
    、量刑失之過重或輕縱，而未依上揭意旨指出具體事由，或
    形式上雖已指出具體事由，然該事由縱使屬實，亦不足以認
    為原判決有何不當或違法者（例如：對不具有調查必要性之
    證據，法院未依聲請調查亦未說明理由，或援用證據不當，
    但除去該證據仍應為同一事實之認定），皆難謂係具體理由
    ，俾與第二審上訴制度旨在請求第二審法院撤銷、變更第一
    審不當或違法之判決，以實現個案救濟之立法目的相契合，
    並節制濫行上訴（最高法院97年度臺上字第 892號判決參照
    ）。是以上訴人之上訴書狀或補提之上訴理由書，雖有敘述
    上訴理由，惟並未具體敘述第一審判決有上述違法、不當情
    形，即與未敘述具體理由無異，其所為上訴，即不符合上訴
    之法定要件。
二、本件上訴人不服原判決，於民國98年 1月16日提起第二審上
    訴，上訴理由略以：被告就犯罪事實，於偵審程序中均坦承
    不諱，事發當時更主動報聯警方向其自首，毫無逃匿之情，
    對被害人等更滿懷負責之心。對被害人陳容之家屬和解部分
    ，亦積極聯絡，不曾放棄，望獲得和解。被告自知身無經濟
    能力，為單親家庭，尚有子女需要照顧，但仍盡力求取工作
    ，力圖返還被害人等債務，以慰死傷者之心。倘以原審判決
    主文，執行有期徒刑 2年，雖實現國家刑罰權之目的，但實
    質上對於被害人等之損害賠償係於事無補等語。
三、本件原審經審理結果，認為：
  (一)被告於原審審理中對犯罪事實為有罪之陳述，經原審告知簡
    式審判程序之旨，並聽取當事人之意見後，原審合議庭裁定
    由受命法官獨任以簡式審判程序審理。
  (二)被告戊○對於犯罪事實迭於警詢、檢察官訊問及原審審理中
    坦承不諱，核與告訴人乙○○、甲○○於警詢、檢察官訊問
    及原審審理中之指述、被害人家屬丙○○、丁○○於警詢及
    原審審理中之陳述相符，復有道路交通事故現場圖、道路交
    通事故調查報告表(一)(二)、桃園縣政府警察局道路交通事故當
    事人酒精測定紀錄表、桃園縣政府警察局汽車駕駛人酒後生
    理協調平衡檢測紀錄卡、刑法第185條之3案件測試觀察紀錄
    表、自首情形紀錄表各 1份、現場及車損照片34張等資料附
    卷足稽，另被害人王碧龍、陳容確分別因本件車禍受傷，經
    送醫急救，仍因車禍導致傷重不治死亡，並經臺灣桃園地方
    法院檢察署檢察官督同法醫師相驗屬實，製有相驗筆錄、相
    驗屍體證明書、檢驗報告書及相驗照片等件在卷可憑，且告
    訴人乙○○與甲○○因本件車禍肇事致分別受有傷害，有國
    軍桃園總醫院附設民眾診療服務處診斷證明書、龍合骨科診
    所醫院診斷證明書、財團法人天主教聖保祿修女會醫院診斷
    證明書等存卷可參，足認被告前開自白與事實相符，堪以採
    信。
  (三)依交通部運輸研究所90年9月24日運安字第900005854號函所
    載呼氣中酒精濃度每公升含量為0.25毫克，即相當於血液中
    酒精濃度（ＢＡＣ）百分之0.05，且依該函所附該所79年「
    駕駛人行為反應之研究－酒醉駕車對駕駛行為之分析研究」
    指出：ＢＡＣ超過百分之0.15而未達 0.5時，對駕駛能力之
    影響為：視線搖晃，駕駛已進入恍惚狀態，判斷及理解遭到
    扭曲，駕駛不穩定。對心理行為之影響為：意識不明，嘔吐
    ，站、走及講話困難，責任感喪失，精神處於麻痺狀態。查
    本件被告肇事後，經警測得之吐氣所含酒精成分為每公升1.
    10毫克，相當於血液中酒精濃度（ＢＡＣ）百分之0.22，依
    上開說明，其判斷力、體能、精神協調、反應、理解能力等
    均受到相當程度之影響而減退，且觀諸刑法第185條之3案件
    觀紀錄表，被告於肇事後，經警測試或訊問過程中有語無倫
    次、含糊不清、呆滯木僵等情形，益徵被告駕車當時確已達
    於不能安全駕駛動力交通工具之程度。是被告酒後駕車之犯
    行，事證明確，可堪認定，自應依法論科。按汽車駕駛人駕
    駛執照業經吊銷者，不得駕駛小型車，道路交通管理處罰條
    例第21條第1項第4款定有明文；再按汽車駕駛人飲用酒類或
    其他類似物後其血液中酒精濃度超過百分之0.05以上者不得
    駕車，且汽車行駛時，駕駛人應注意行車速度，依標誌之規
    定，無標誌者，在市區道路，時速不得超過50公里，復應注
    意車前狀況，並隨時採取必要之安全措施，道路交通安全規
    則第114條第2款、第93條第1項第1款、第94條第 3項分別定
    有明文。而依附卷之道路交通事故調查報告表(一)所載，本案
    肇事當時天候陰、夜間有照明，柏油路面、無缺陷，道路無
    障礙物，視距良好，並無不能注意之情事，惟被告仍於駕駛
    執照遭吊銷、飲用酒類致操控能力下降之情形下，超速駕車
    且未注意車前狀況，致生上開事故，被告有前述違反相關規
    定之過失甚明。又被害人等死亡、受傷均係因本件事故所致
    ，被害人等死亡、受傷之結果與被告過失行為二者間具相當
    因果關係。是被告過失致人於死、過失傷害之犯行，事證明
    確，均堪認定，自應依法論科。
  (四)核被告所為，分別係犯修正前刑法第185 條之3 之服用酒類
    不能安全駕駛動力交通工具而駕駛罪及刑法第276 條第1 項
    之過失致人於死罪、刑法第284 條第1 項前段之過失傷害罪
    。被告以一過失肇事行為，致被害人王碧龍、陳容死亡，乙
    ○○、甲○○受傷，為想像競合犯，依刑法第55條之規定，
    應從一重之過失致死罪論處。被告所犯上揭服用酒類不能安
    全駕駛動力交通工具而駕駛罪與過失致死罪，罪名互殊，應
    予分論併罰。又被告為汽車駕駛人無照駕駛且酒醉駕車，因
    而致被害人等死亡、受傷，應依道路交通管理處罰條例第86
    條第 1項規定，就其所犯過失致死罪部分，加重其刑。另被
    告於車禍發生後，於職司偵查機關未發覺其過失致死犯罪之
    前，即向前往處理之桃園縣政府警察局交通隊大溪小隊警員
    承認為肇事人，接受裁判，有桃園縣政府警察局道路交通事
    故肇事人自首情形紀錄表 1份在卷可考，是其係對於未發覺
    之過失致死罪自首而受裁判，爰依刑法第62條之規定減輕其
    刑。被告就過失致死罪部分，同時有刑之加重及減輕事由，
    依法應先加後減之。爰審酌被告輕忽交通安全之犯罪動機，
    無照駕駛且酒後駕車致釀本件事故，惟坦認犯行態度尚佳，
    頗具悔悟，並業與告訴人即被害人乙○○、甲○○及被害人
    王碧龍之家屬達成民事和解，有和解書 3份在卷可稽，惟迄
    未與被害人陳容之家屬達成和解，兼衡被告之智識程度、生
    活狀況、犯罪情節等一切情狀，分別量處被告不能安全駕駛
    動力交通工具而駕駛有期徒刑6月、過失致人於死有期徒刑1
    年9月，應執行有期徒刑2年。
四、核原審判決既已詳細記載認定被告犯罪之證據及理由，並已
    審酌關於本件適用之量刑加重、減輕事由及刑法第57條科刑
    之一切情狀，在適法範圍內行使其量刑之裁量權，核無違法
    或不當之情形。被告上訴理由，稱原審所定之 2年有期徒刑
    ，實質上對於被害人等之損害賠償係於事無補，另對被害人
    陳容之家屬和解部分，亦積極聯絡云云。然查，被告上開未
    能與被害人陳容之家屬和解一事，原審於量刑時已審酌（見
    原判決第 5頁第17行），且迄今仍未和解；另查量刑之輕重
    ，係屬事實審法院得依職權自由裁量之事項，茍於量刑時，
    已依行為人之責任為基礎，並斟酌刑法第57條各款所列情狀
    ，而未逾越法定範圍，又未濫用其職權，即不得遽指為違法
    。綜上，上訴人未能具體指摘原判決於認定事實，適用法律
    及量刑等項有何違法或不當，自非屬上訴第二審之具體理由
    ，揆諸上揭意旨，本件上訴顯不合法定程式，應予駁回，並
    不經言詞辯論為之。
五、據上論斷，應依刑事訴訟法第367條前段、第372條，判決如
    主文。
中    華    民    國    98    年    3     月    12    日
                  刑事第十四庭審判長法  官  陳志洋
                                    法  官  謝靜慧
                                    法  官  梁耀鑌
以上正本證明與原本無異。
不得上訴
                                    書記官  莊淑茹
中    華    民    國    98    年    3     月    16    日


司法院資訊處製作；財團法人民間司法改革基金會備份。
